最　高　行　政　法　院　判　決
                                      100年度判字第977號
上  訴  人　勁盛工業股份有限公司
代　表　人　蔡秀清（清算人）
被 上訴 人　財政部臺灣省南區國稅局
代　表　人　許春安
上列當事人間營利事業所得稅事件，上訴人對於中華民國99年2
月2日高雄高等行政法院98年度訴字第638號判決，提起上訴，本
院判決如下：
　　主  文
上訴駁回。
上訴審訴訟費用由上訴人負擔。
　　理  由
一、被上訴人之代表人原為邱政茂，民國99年6月30日改由許春
    安擔任，茲據新任代表人具狀聲明承受訴訟，核無不合，應
    予准許。
二、緣上訴人92年度營利事業所得稅結算申報，原列報營業收入
    總額新臺幣（下同）274,228,087元，營業成本224,412,200
    元，被上訴人初查除剔除營業成本5,000,000元外，餘從其
    申報數核定。嗣依據財政部賦稅署（下稱賦稅署）查獲通報
    上訴人92年度外銷汽車零件31,700,200元（美金935,000元
    ）漏未申報，經被上訴人審理違章成立，乃按同業利潤標準
    毛利率38％核定該漏報收入之成本，重行核定營業收入總額
    305,928,287元，營業成本239,066,324元，全年所得額10,5
    52,379元，除補徵稅額2,628,094元外，並以其漏報所得額1
    2,046,076元依所得稅法第110條第1項規定按所漏稅額2,628
    ,094元處0.8倍之罰鍰計2,102,400元（計至百元止，下同）
    。上訴人申請復查，未獲變更，遂循序提起行政訴訟。
三、上訴人於原審起訴主張：(一)訴外人American Products Com-
    pany,Inc.（下稱APC公司）於92年間匯款予上訴人當時之代
    表人吳華琪美金935,000元（折合新臺幣為31,700,200元）
    ，被上訴人核認系爭款項為上訴人之營業收入，但吳華琪與
    上訴人係不同主體，資金或收入有不同歸屬。且APC公司匯
    款予吳華琪，係因渠等間有合約存在，與上訴人無涉。被上
    訴人僅憑APC公司匯入吳華琪個人帳戶之資金流程及上訴人
    為避免受高倍罰鍰所寫之承諾書為唯一證據，顯為不當。又
    被上訴人於復查階段，未為其他查證，以查明系爭匯款與上
    訴人有何關連，遽將未積極查證之責歸咎於上訴人，而為上
    訴人不利之認定，違反本院51年判字第110號、39年判字第2
    號及61年判字第70號等判例意旨。另吳華琪所有中國國際商
    業銀行永康分行00000000000號（下稱系爭帳戶），係供其
    本人運用，並非如被上訴人所述為上訴人所使用之帳戶，被
    上訴人率然認定上訴人確實使用吳華琪該帳戶，而未究明其
    餘資金用途，顯與事實未符，採證也失偏頗。(二)吳華琪擔任
    上訴人之代表人時，上訴人因資金調度需求，而由吳華琪代
    墊貨款，係屬資金調度股東往來，與經營常態無違，且該帳
    戶進出資料多為吳華琪本人之收支，被上訴人僅以其中幾筆
    代上訴人支付之資料作認定，顯以偏概全。又代墊貨款與漏
    報營業收入實屬二事，訴願決定及復查決定據此率斷，顯非
    有據。財政部審理另案設算利息之案件，曾依此理由而以95
    年9月13日台財稅訴字第09500261380號訴願決定撤銷該案之
    處分，被上訴人亦以96年11月15日南區國稅法一字第096006
    9633號重核復查決定追減所認列之收入。然本件同屬被上訴
    人之作為，卻未為相同處理。(三)縱認系爭31,700,200元確係
    上訴人之營業收入，被上訴人亦應查明究屬上訴人產製抑或
    購入汽車專用零件再銷售予APC公司之事實，以決定系爭收
    入應適用何種同業利潤標準及其相關之成本及費用，然被上
    訴人未予查明，率以較高之「汽車專用零件製造業」同業利
    潤標準估計所得額，違背所得稅法第24條第1項、第83條第1
    項及同法施行細則第81條第1項規定及司法院釋字第218號解
    釋意旨。(四)原處分已依偏高之「懲罰性利潤標準」（即財政
    部頒之同業利潤標準）核定所得額，已經對上訴人加以制裁
    ，竟又再處漏稅罰0.8倍，顯為罰上加罰，有違量能課稅原
    則，侵害租稅正義。(五)被上訴人將「吳華琪帳戶付款明細、
    賦稅署談話紀錄（真豐企業有限公司及進信汽車材料有限公
    司，下稱真豐、進信公司）、賦稅署函復（該等款項用途係
    供該公司相關進貨款）」等資料，列為不得供閱覽、抄寫、
    影印或攝影之證據，致上訴人無從就該證據提出攻防，顯與
    行政訴訟法第96條及第163條規定不合等語。求為撤銷訴願
    決定及原處分（含復查決定）之判決。
四、被上訴人則以：(一)上訴人主要係經營汽車專用零件製造，吳
    華琪為其行為時之代表人，賦稅署查得吳華琪所有系爭帳戶
    於92年間由VISA AND MASTER AUTO COMPANY（下稱VISA公司
    ）匯入99,165,325元，經核對吳華琪提示其與VISA公司間之
    資金往來一覽表後，該筆款項匯入之正確日期應為92年10月
    14日（誤為95年10月14日），且該筆金額已包含系爭之31,7
    00,200元，除有銀行「客戶存款資料明細表」、「匯入匯款
    明細查詢」等資料外，吳華琪亦於95年9月5日出具說明書自
    承VISA公司92年間匯入其系爭帳戶之99,165,325元，經扣除
    其返還該公司之資金67,465,125元後，餘額31,700,200元係
    由APC公司透過VISA公司支付上訴人92年度汽車零件之購貨
    款等語，被上訴人依相關卷證及陳述依法核定並無不合。上
    訴人亦未能就其嗣後改稱之事實提示具體明確之相關事證及
    帳簿憑證等資料供核，所訴無足憑採。上訴人復主張系爭款
    項係吳華琪付出勞務後，APC公司始依約匯付之代價，然其
    又無法提出相關合約為說明，則其主張亦屬空言。又賦稅署
    另查得上訴人向真豐、進信公司進貨，有關貨款亦由吳華琪
    以系爭帳戶提款轉匯，且該項事實亦為上訴人委任安侯建業
    會計師事務所葉維惇會計師於94年10月25日函所坦承，尚有
    真豐、進信公司開立之統一發票及財政部賦稅署談話紀錄附
    卷可稽，足證系爭帳戶係吳華琪提供予上訴人作為收付貨款
    用途，尚非吳華琪個人專用之帳戶，被上訴人非僅憑吳華琪
    及上訴人之承諾書，即將31,700,200元列為上訴人之收入。
    (二)APC公司為上訴人主要客戶，乃將應支付上訴人之購貨款
    匯入吳華琪所有系爭帳戶，亦與吳華琪95年9月5日說明書意
    旨相符。上訴人雖改稱有資金調度需求而由吳華琪代墊貨款
    等語，惟並未提示任何帳證資料及資金流程供核，自非可採
    。又上訴人於復查時改稱系爭款項為吳華琪之勞務收入，並
    提示未經吳華琪核章之合約書影本，經被上訴人函請上訴人
    及吳華琪提示前揭資料均未獲復，故無法認定該合約書影本
    之真實性，亦無法依此認定系爭款項為吳華琪個人勞務收入
    。另上訴人申報之92年度營利事業所得稅結算申報資產負債
    表「股東往來」期末餘額為0元，無上訴人所稱由吳華琪代
    墊進貨貨款之情事。(三)上訴人訴稱與本件相同案情而設算利
    息收入案，經被上訴人依訴願決定重核復查決定予以追減利
    息收入云云。惟查，該案件被上訴人亦認定吳華琪帳戶非為
    個人使用之帳戶，故亦無對相同事務作差別待遇處分情事，
    上訴人所稱顯係誤解。(四)系爭31,700,200元既屬上訴人之營
    業收入，其相關成本費用，上訴人對實際情況知之最詳，為
    達公平合理課稅，自應由上訴人提供相關帳證以供查核，惟
    上訴人並未盡協力義務，被上訴人乃按其申報之「汽車專用
    零件製造業」行業別之同業利潤標準毛利率38％，計算該漏
    報收入之營業成本而重新核定並無不合。又所得稅法第83條
    第1項稽徵機關依同業利潤標準核定所得額之規定，並非行
    政罰，與所得稅法第110條第1項規定，係針對不同之規範對
    象而為不同之規定，並無互相衝突或排斥之處，上訴人主張
    被上訴人對之重複處罰，亦屬誤解。(五)關於由吳華琪系爭帳
    戶支付進貨款項之事實部分，業經上訴人委任安侯建業會計
    師事務所葉維惇會計師於94年10月25日函所坦承，且該函及
    相關付款明細，業經上訴人閱覽影印，並無上訴人所稱不准
    其閱覽之情事，上訴人所稱顯有誤解等語，資為抗辯。
五、原審斟酌全辯論意旨及調查證據之結果，以：(一)本稅部分：
    (1)上訴人所提吳華琪與APC公司之合約書，不僅未經吳華琪
    核章，其真實性即非無疑；且被上訴人於復查時，於97年10
    月8日函請吳華琪（副本送上訴人）提示其與APC公司間之合
    約書正本、相關專業能力、專利權之證明文據、對帳明細及
    扣繳資料，並說明雙方於何時、何處簽約？有無見證人？如
    何提供勞務予APC公司？其間服務報酬如何計算及對帳等情
    ？該函雖經合法送達，然吳華琪及上訴人均未予置理答覆；
    被上訴人又於97年11月6日、同年12月17日分別函請吳華琪
    （副本送上訴人）及上訴人提示92年度帳簿、憑證、存摺及
    上開97年10月8日函文所載相關資料供核，吳華琪及上訴人
    亦均未盡協力義務。(2)本件係賦稅署查得吳華琪所有系爭帳
    戶於92年間由VISA公司匯入99,165,325元而深入查核，經依
    吳華琪及上訴人於95年9月5日出具之說明書與吳華琪提示其
    與VISA公司資金往來一覽表【該表中所列「借入日期95年5
    月30日，金額10,232,075元」、「借入日期95年6月30日，
    金額6,921,000元」、「借入日期95年10月14日，金額9,464
    ,000元」，經核對匯入匯款明細查詢資料，日期應係誤載，
    正確日期應分別為92年5月30日、同年6月30日、同年10月14
    日】、中國商業銀行客戶存款資料明細表及匯入匯款明細查
    詢資料一致，而能逐筆相互勾稽。又賦稅署另查得上訴人於
    91至93年度向訴外人真豐、進信公司進貨，其貨款亦經由吳
    華琪以系爭帳戶支付，此情復有上訴人委任安侯建業會計師
    事務所94年10月25日函、真豐公司及進信公司開立之統一發
    票可稽。足見，上訴人確實使用吳華琪所有系爭帳戶供提款
    轉匯支付進貨款，被上訴人並非僅憑吳華琪及上訴人出具之
    說明書，即將31,700,200元列為上訴人之收入；且上訴人未
    依法盡其協力義務提出相關資料以實其說，復主張被上訴人
    將未作積極調查之責任歸咎於上訴人，並以吳華琪及上訴人
    出具之說明書作為本件之唯一證據，顯有誤解，即無可採。
    另，安侯建業會計師事務所94年10月25日函、真豐公司及進
    信公司開立之統一發票證明等資料，業經上訴人閱覽、影印
    ，並附於其99年1月7日行政訴訟補充理由狀後，被上訴人縱
    將上開資料列為不准閱覽，對於上訴人訴訟上攻擊防禦權益
    並不生影響。(3)財政部所為95年9月13日臺財稅訴字第09500
    261380號訴願決定案與本件之系爭科目、案情有別，且本件
    事證明確已如前述，亦非查無積極證據，則被上訴人即無對
    相同事務作差別待遇處分之情事，自難憑以為有利上訴人之
    認定。(4)依公司及分公司基本資料查詢明細所載，上訴人所
    營事業為：1.汽車零件、機車零件、五金零件製造加工買賣
    業務。2.前項原材料買賣業務。3.前項有關產品之進出口貿
    易業務。又上訴人92年度營利事業所得稅結算申報書之營業
    種類欄位勾選「製造」、標準代號欄位記載：「2932-12」
    ，且上訴人提出之95年度營利事業所得稅結算申報書及營利
    事業清算申報書亦為相同之記載，足堪認定上訴人主要係經
    營汽車專用零件製造業。被上訴人按上訴人申報行業別（汽
    車專用零件製造業），以同業利潤標準毛利率38％計算該漏
    報收入之營業成本，重行核算營業收入，並無不合。(二)罰鍰
    部分：所得稅法第83條第1項係規定納稅義務人未提示證明
    所得額之帳簿、文據供核時，稽徵機關得依同業利潤標準核
    定其所得額，非屬對納稅義務人科處行政罰之規定，與所得
    稅法第110條第1項係針對漏報或短報所得額應處罰鍰之規定
    不同，並無互相衝突或排斥之處，被上訴人處以罰鍰，並無
    違誤。又本件事證已臻明確，兩造其餘攻擊防禦方法，均核
    與本件判決結果不生影響，爰不一一論述等詞，資為論據，
    因將訴願決定及原處分予以維持，駁回上訴人在原審之訴。
六、本院查：
  (一)本稅部分：
  (1)按「營利事業所得之計算，以其本年度收入總額減除各項成
    本費用、損失及稅捐後之純益額為所得額。」、「稽徵機關
    進行調查或復查時，納稅義務人應提示有關各種證明所得額
    之帳簿、文據；其未提示者，稽徵機關得依查得之資料或同
    業利潤標準，核定其所得額。前項帳簿、文據，應由納稅義
    務人依稽徵機關規定時間，送交調查；其因特殊情形，經納
    稅義務人申請，或稽徵機關認有必要，得派員就地調查。納
    稅義務人已依規定辦理結算申報，但於稽徵機關進行調查時
    ，通知提示有關各種證明所得額之帳簿、文據而未依限期提
    示者，稽徵機關得依查得之資料或同業利潤標準核定其所得
    額；嗣後如經調查另行發現課稅資料，仍應依法辦理。」、
    「本法第83條所稱之帳簿文據，其關係所得額之一部或關係
    課稅年度中某一期間之所得額，而納稅義務人未能提示者，
    稽徵機關得就該部分依查得資料或同業利潤標準核定其所得
    額。」，行為時所得稅法（下稱所得稅法）第24條第1項前
    段、第83條及同法施行細則第81條第1項分別定有明文。而
    所得稅法施行細則第81條第1項之規定，乃關於所得稅法第
    83條之細節性規定，核與母法該條規定之意旨無違，自得予
    以援用。又所謂未提示，兼指帳簿文據全部未提示，或雖提
    示而有不完全、不健全或不相符者均有其適用，亦有本院61
    年判字第198號判例足參。再，稅捐稽徵程序，稅捐稽徵機
    關雖依職權調查原則而進行，惟有關課稅要件事實，多發生
    於納稅義務人所得支配之範圍，稅捐稽徵機關掌握困難，為
    貫徹公平合法課稅之目的，故所得稅法課納稅義務人應為誠
    實申報之義務及應提供帳簿、文據之協力義務，並賦予稅捐
    稽徵機關於納稅義務人違反提供帳簿、文據之協力義務時，
    具有依查得之資料或同業利潤標準核定其所得額之職權，合
    先明。
  (2)查，上訴人92年度營利事業所得稅結算申報，原列報營業收
    入總額274,228,087元，營業成本224,412,200元，被上訴人
    初查剔除營業成本5,000,000元，餘從其申報數核定。嗣經
    賦稅署查獲上訴人92年度外銷汽車零件31,700,200元予APC
    公司，未列營業收入，嗣經上訴人同意依所得稅法規定，按
    財政部頒訂之汽車專用零件製造業同業利潤標準毛利率38％
    ，計算該漏報之收入之營業成本，重行核定營業收入總額30
    5,928,287元，營業成本239,066,324元，全年所得額10,552
    ,379元。而APC公司透過VISA公司匯入吳華琪所有系爭帳戶
    中之31,700,200元，係支付APC公司92年度向上訴人購入汽
    車零件之貨款等情，乃原審經斟酌全辯論意旨及調查證據之
    結果，依法認定之事實，核與卷證相符，亦無違證據法則，
    其認事用法並無違誤。原判決並已明確論述其事實認定之依
    據及得心證之理由，對上訴人在原審所為「上訴人與吳華
    琪係不同之權利主體，APC公司匯款予吳華琪，係因渠等雙
    方間有合約存在，與上訴人無涉，吳華琪所有系爭帳戶之資
    金流程及上訴人為避免受高倍罰鍰所書寫之承諾書不足為不
    利上訴人之證據。被上訴人僅憑吳華琪及上訴人95年9月5
    日出具之說明書，即將31,700,200元列為上訴人之收入，於
    法不合。被上訴人未依法就上訴人之課稅所得盡舉證責任
    ，反將其應負之舉證責任歸由上訴人負擔，並負擔其不利益
    結果。吳華琪所有系爭帳戶支付真豐公司及進信公司貨款
    ，乃吳華琪代上訴人墊付貨款，僅屬資金調度股東往來，無
    足證明系爭帳戶係由上訴人使用。被上訴人將「吳華琪帳
    戶付款明細、賦稅署談話紀錄（真豐、進信公司）、賦稅署
    函復（該等款項用途係供該公司相關進貨款）」等資料，列
    為不得供閱覽、抄寫、複印或攝影，致上訴人無從就該證據
    提出攻防。財政部前曾以95年9月13日台財稅訴字第09500
    261380號訴願決定，以系爭資金究係吳華琪個人與APC公司
    間所獲取之個人所得抑或上訴人之營利事業所得為由，撤銷
    該案之處分，被上訴人另為重核復查決定予以追減利息收入
    ，本件同屬被上訴人之作為，卻未為相同之認定，顯失公平
    。被上訴人未查明收入性質及相關成本費用，概依較高之
    汽車專用零件製造業同業利潤標準毛利率核定所得額，於法
    不合。」等主張如何不足採之論證取捨等事項，亦均有詳為
    論斷，其所適用之法規與該案應適用之法規並無違背，與解
    釋、判例亦無牴觸，並無所謂判決不適用法規或適用不當或
    理由不備等違背法令之情形。
  (3)上訴人復以：「1.原判決依安侯建業會計師事務所94年10月
    25日之函文，認定上訴人確實使用吳華琪系爭帳戶供提款轉
    匯支付進貨款，然並未對系爭帳戶究為何人所有及由何人所
    運用，甚至是帳戶資金內有若干金額為上訴人所運用而涉及
    漏報銷貨收入等情，表示其心證及法律上之意見。且部分資
    金供做支應上訴人之進貨款項，又何以即應認定全部資金均
    屬上訴人漏報銷貨收入之疑義，原判決就此上訴人重要爭點
    主張何以均不採，並未論及任何理由，自屬判決理由不備。
    2.原判決對諸多有利於上訴人之直接證據均未採信，僅憑上
    訴人及吳華琪說明書等間接證據，認定系爭帳戶為上訴人使
    用，進一步將APC公司所匯入系爭帳戶之款項核定為上訴人
    之營業收入，顯有違依法課稅、租稅法定主義及本院61年判
    字第70號判例及相關證據法則，如由上訴人委任之安侯建
    業會計師事務所回覆財政部賦稅署94年8月8日臺稅稽發字第
    09404497140號書函及其附件觀之，其資金使用均已足證系
    爭帳戶係由吳華琪所管領支配，縱有代上訴人給付真豐公司
    及進信公司進貨款之情，亦僅屬資金調度，不得據此認定該
    帳戶係由上訴人所使用；由吳華琪95年4月20日至被上訴
    人稽核科所製作之談話記錄。筆錄中在在說明吳華琪87年至
    91年間曾收取APC公司匯入款項，性質為個人提供勞務所獲
    得報酬，非上訴人營業收入；由被上訴人96年11月15日南
    區國稅法一字第0960069633號重核復查決定書，可知被上訴
    人截至96年11月15日，仍無積極證據證明吳華琪系爭帳戶係
    由上訴人所使用，乃對上訴人92年度核定調增利息收入28,2
    37,052元全數予以追減，至為明確。顯見原判決亦明知被上
    訴人無法證明系爭帳戶是否確為上訴人所使用，且系爭取自
    APC公司之資金是否確為上訴人之所得；被上訴人因無法
    斷定系爭帳戶確實係由上訴人使用，故屢次發文詢問，然原
    判決在被上訴人尚未查獲進一步新事證情況下，又未能同樣
    查證上訴人與APC公司是否訂有合約書？如何銷售貨物或勞
    務？如何計價收費及對帳？等情，僅以吳華琪及上訴人95年
    9月5日之說明書為本件違章之認定，顯有判決違背法令之違
    誤。3.原判決誤將應由被上訴人負擔之舉證責任，轉由上訴
    人負擔，顯有將被上訴人應盡稅捐調查義務之不作為而產生
    之不利益結果，歸責於上訴人之不法，更將非屬上訴人所能
    或所應舉證之案外人吳華琪君之協力義務，強加諸上訴人承
    擔之謬誤，屬判決不適用法規。又被上訴人於92年度重核復
    查決定書中追減上訴人利息收入，然對同一年度之同一事實
    ，卻以系爭帳戶為上訴人所有，而應予補稅處罰，顯對相同
    事務而有差別對待，且有判決理由矛盾等語。」，主張原判
    決違背法令。惟查，事實之認定乃事實審法院之職權，茍其
    認定無違證據及論理、經驗法則，本院即予尊重。故證據之
    取捨與當事人所希冀者不同，致其事實之認定亦異於該當事
    人之主張者，不得謂為原判決有違背法令之情形，上訴意旨
    無非係執其一己之法律見解，對其於原審業經主張而為原判
    決詳予論述不採之事項再予爭執，核屬就原審取捨證據、認
    定事實之職權行使為指摘，要難謂為原判決有違背法令之情
    形。
  (二)罰鍰部分：
  (1)按「納稅義務人已依本法規定辦理結算申報，但對依本法規
    定應申報課稅之所得額有漏報或短報情事者，處以所漏稅額
    2倍以下之罰鍰。」，為所得稅法第110條第1項所明定。
  (2)上訴人92年度營利事業所得稅結算申報，既有如前所述漏報
    營業收入31,700,200元之違章行為，又因上訴人未能提供相
    關帳證供查，被上訴人依所得稅法第83條之規定，按同業利
    潤標準毛利率38％核定其全年所得額10,552,379元，並補徵
    稅額2,628,094元，及依前開規定按所漏稅額處以0.8倍之罰
    鍰處分，亦屬有據。原判決並已論明此罰鍰處分與被上訴人
    依同業利潤標準核定全年所得額，兩者性質與種類並不相同
    ，故本件並無重復處罰及違背量能課稅原則、侵害租稅正義
    等情形，其認事用法亦無違誤。
  (三)綜上所述，原判決並無違背法令之情事，上訴論旨，仍執前
    詞，指摘原判決違背法令，求予廢棄，為無理由，應予駁回
    。
七、據上論結，本件上訴為無理由。依行政訴訟法第255條第1項
    、第98條第1項前段，判決如主文。
中　　華　　民　　國　　100　 年　　6　　 月　　16　　日
                    最高行政法院第五庭
                        審判長法官　藍　獻　林
                              法官　侯  東  昇
                              法官　姜　素　娥
                              法官　林　文　舟
                              法官　胡　國　棟

以  上  正  本  證  明  與  原  本  無  異
中　　華　　民　　國　　100　 年　　6　　 月　　16　　日
　　　　　　　　　　　　　　　書記官　賀　瑞　鸞